【裁判字號】    98,訴,322
【裁判日期】    980727
【裁判案由】    損害賠償
【裁判全文】
臺灣新竹地方法院民事判決               98年度訴字第322號
原      告  乙○○
被      告  甲○○
上當事人間損害賠償事件，經原告提起附帶民事訴訟，由本院刑
事庭裁定移送，本院於民國98年7月13日辯論終結，判決如下：
    主  文
原告之訴及假執行之聲請均駁回。
訴訟費用由原告負擔。
    事實及理由
一、原告起訴主張：民國97年5月22日下午22時在新竹縣竹東鎮
    ○○路與興隆街口，因被告駕車不慎撞擊原告，造成原告受
    有脊椎第一跟第四節骨折之傷害及所有之車牌號碼9FY-731
    號機車（以下簡稱系爭機車）毀損。原告受傷後支出醫療費
    新台幣（下同）1萬1210元，而受有醫療費用支出之損害。
    另受傷後無法工作，所受之薪資損害預計應有12個月，原告
    每月薪資為2萬3000元，共計損失27萬元。而原告所有之系
    爭機車因本件車禍而毀損，其修復之必要費用為2萬7850元
    。原告因車禍受傷，精神上受有相當之痛苦，請求精神慰撫
    金20萬元。原告因本件車禍所受之損害共計51萬5060元。依
    據侵權行為法律關係，請求被告賠償，並聲明：被告應給付
    51萬5060  元及自起訴狀繕本送達之翌日即97年11月12日起
    至清償日止按年息百分之六計算之利息，並願供擔保請求宣
    告假執行。
二、被告對於因本件車禍導致原告受傷及機車受損一節並不爭執
    ，但抗辯原告所請求賠償之金額過高，且已在本院刑事庭審
    理過失傷害案件時給付10萬元之賠償金，該賠償金已足補償
    原告因本件車禍所受之損失，原告請求並無理由，故聲明請
    求駁回原告之訴，如受不利判決，願供擔保請准免為假執行
    。
三、法院之判斷
（一）按汽車、機車或其他非依軌道行駛之動力車輛，在使用中
      加損害於他人者，駕駛人應賠償因此所生之損害，民法第
      191條之2前段定有明文。兩造在上開時地因被告疏未注意
      讓行駛於幹道之原告先行而發生車禍，造成原告受傷及機
      車毀損等情，為兩造所不爭執，且被告過失傷害犯行業經
      檢察官提起公訴，經本院刑事庭行簡式審判程序，判處有
      期徒刑三月，如易科罰金，以新台幣一千元折算一日，緩
      刑二年確定，亦經本院調閱本院刑事庭98年度審交易字第
      20號卷宗（含台灣新竹地方法院檢察署97年度偵字第7464
      號偵查卷），核閱無訛。故被告駕車不慎造成原告受傷及
      機車毀損之侵權行為應堪認定。從而，被告上開侵權行為
      致原告受有損害，被告自應加以賠償。
（二）按不法侵害他人之身體或健康者，對於被害人因此喪失或
      減少勞動能力或增加生活上之需要時，應負損害賠償責任
      ，民法第193條第1項定有明文。原告主張其因本件車禍受
      傷而支出醫療費用1萬1210元，業經提出收據七紙為證，
      且為被告所不爭執，故原告有醫療費用1萬1210元之損失
      ，堪可認定。原告主張其因受傷預計有12個月無法工作而
      受有無法獲取薪資之損害。然查，依據原告所提出之竹東
      榮民醫院診斷證明書記載，原告所受之傷害需著背架兩個
      月，休息一週，有該診斷證明在卷可參。依據該診斷證明
      之記載，原告應僅休息一週即可，但因原告需著背架，苟
      因著背架而無法工作，期間至多應僅有二個月。原告雖提
      出行政院衛生署苗栗醫院診斷證明書主張其至97年7月21
      日為止車禍所受之傷害仍未復原。然上開診斷證明書所記
      載之傷害係腰部扭傷致第四腰椎後突骨折，與原告車禍時
      於竹東榮民醫院就診時診斷之傷害為「腦震盪」、「第一
      腰椎壓迫性骨折」之傷害不同，且該傷害經詢問行政院衛
      生署苗栗醫院，亦無法判斷為何時所發生之傷害，有行政
      院衛生署苗栗醫院98年7月7日苗醫歷字第0980004742號函
      在卷可參。故難認原告嗣後就醫之腰部扭傷及第四腰椎後
      突骨折之傷害，為本件車禍所造成。因此，原告因本件車
      禍受傷無法工作之期間應不超過二個月。依據原告所提出
      之員工請假記錄卡，原告在所任職之拿帕里股份有限公司
      ，於本件車禍之後至97年9月10日離職，共請假38日，有
      該請假紀錄卡在卷可參，且為被告所不爭執。原告車禍前
      每月月薪為2萬6500元，有拿帕里股份有限公司98年6月16
      日之陳報狀在卷可參。原告主張僅以每個月月薪2萬3000
      元計算其薪資損害，自無不可。依據原告每個月之月薪
      2萬3000元，除以每月30日，則原告之日薪為767元（小數
      點以下四捨五入）。原告因請假而受無法獲取薪資之損害
      金額為2萬9146元（767X38＝29146）。
（三）再按不法侵害他人之身體、健康、名譽、自由、信用、隱
      私、貞操，或不法侵害其他人格法益而情節重大者，被害
      人雖非財產上之損害，亦得請求賠償相當之金額，民法第
      195條第1項前段定有明文。原告因被告駕車不慎發生車禍
      而身體受有傷害，其在傷害復原期間自受有精神上之痛苦
      ，而有非財產上之損害，經審酌車禍發生經過、原告受傷
      情形、所需復原之時間及兩造之學經歷、家庭狀況、經濟
      狀況，認本件之非財產上之損害以5萬元為適當。
（四）另按不法毀損他人之物者，應向被害人賠償其物因毀損所
      減少之價額，民法第196條定有明文。復按物被毀損時，
      被害人除得依民法第196條請求賠償外，並不排除民法第
      213條至第215條之適用，依民法第196條請求賠償物被毀
      損所減少之價額，得以修復費用為估定之標準，但以必要
      者為限（例如︰修理材料以新品換舊品，應予折舊），亦
      有最高法院77年度第9次民事庭會議之決議、最高法院60
      年度臺上字第1505號判決及73年度臺上字第1574號判決可
      資參照。查被告因不慎駕車行為肇致本件車禍，並致原告
      有所損害等情，已如前述，揆諸前開說明，被告自應就原
      告所有機車之損害負賠償責任。次查，本件原告所有之系
      爭機車係於民國95年9月出廠，有車號查詢重型機車車籍
      資料在卷可按，至本件車禍發生時（即97年5月22日）已
      使用1年8個月（未滿1月者以1月計），而依原告所提估價
      單及發票之記載，機車零件修理費用為2萬7850元，被告
      對於估價單內修理項目並不爭執，堪認確係屬修復系爭機
      車所必要。依行政院公佈之「固定資產耐用年數表」及「
      固定資產折舊率表」，採定率遞減法計算其折舊，即機器
      腳踏車耐用年數3年，每年折舊率千分之536，是原告所有
      之系爭機車之零件修理費用，其折舊後金額應為8,305元
      。，準此，原告所得請求被告賠償修復系爭機車之必要修
      復費用為8305元。
（五）綜上，原告因本件車禍所生之各項損害共計為9萬8661元
      （11210+29146+50000+8305＝98661）。兩造不爭執，被
      告已在本件車禍之過失傷害刑事案件審理時賠償原告10萬
      元。故被告賠償原告之金額已超過原告所受損害之總額。
      因此，原告就本件車禍已無可請求之金額。原告仍請求被
      告賠償如訴之聲明所示之金額，為無理由，不能准許，應
      予駁回。原告受敗訴判決，其假執行之聲請即失所依據，
      應併予駁回。
（六）訴訟費用負擔之依據：民事訴訟法第78條。
中    華    民    國    98    年    7    月    27    日
                  民事第一庭    法      官  黃珮禎
以上正本係照原本作成。
如對本判決上訴，須於判決送達後20日內向本院提出上訴狀。
中    華    民    國    98    年    7    月    27    日
                                書  記  官  江靜玲
 附表：
┌──────────────────────────┐
│車牌號碼9FY-731號重型機車更新零件費用折舊之計算     │
├──────┬─────────┬─────────┤
│第一年折舊  │27850×0.536=14928│00000-00000=12922 │
├──────┼─────────┴─────────┤
│第二年折舊  │12922×0.536×8/12=4617               │
├──────┴──┬────────────────┤
│時價即折舊後之金額│00000-00000-4617=8305           │
├─────────┴────────────────┤
│備註：上列計算小數點以下均四捨五入，超過三年部分不再│
│      計算折舊                                      │
└──────────────────────────┘


司法院資訊處製作；財團法人民間司法改革基金會備份。
